【裁判字號】    99,台上,3739
【裁判日期】    990617
【裁判案由】    違反台灣地區與大陸地區人民關係條例等罪
【裁判全文】
最高法院刑事判決            九十九年度台上字第三七三九號
上  訴  人  甲○○
選任辯護人  許巍騰律師
上  訴  人  丙○○
上列上訴人等因違反台灣地區與大陸地區人民關係條例等罪案件
，不服台灣高等法院中華民國九十七年七月二十九日，九十七年
七月九日第二審判決（九十七年度上訴字第二四五七號，起訴案
號：台灣台北地方法院檢察署九十六年度偵字第二三八三一號）
，提起上訴，本院判決如下：
    主  文
上訴駁回。
    理  由
一、上訴人甲○○部分：
按刑事訴訟法第三百七十七條規定，上訴於第三審法院，非以判
決違背法令為理由，不得為之。是提起第三審上訴，應以原判決
違背法令為理由，係屬法定要件。如果上訴理由書狀並未依據卷
內訴訟資料，具體指摘原判決不適用何種法則或如何適用不當，
或所指摘原判決違法情事，顯與法律規定得為第三審上訴理由之
違法情形，不相適合時，均應認其上訴為違背法律上之程式，予
以駁回。又不服地方法院之第一審判決而上訴者，應向管轄第二
審之高等法院為之。上訴書狀應敘述具體理由。上訴書狀未敘述
上訴理由者，應於上訴期間屆滿後二十日內補提理由書狀於原審
法院，逾期未補提者，原審法院應定期間先命補正。第二審法院
認為上訴書狀未敘述理由或上訴有第三百六十二條前段之情形者
，應以判決駁回之。但其情形可以補正而未經原審法院命其補正
者，審判長應定期間先命補正。刑事訴訟法第三百六十一條、第
三百六十二條、第三百六十七條，亦分別定有明文。本件原判決
以上訴人甲○○因違反台灣地區與大陸地區人民關係條例等罪案
件（原判決誤載為毒品危害防制條例案件），不服第一審判決，
於民國九十七年四月十五日提起上訴，其上訴狀未敘述具體理由
，而未經第一審法院命補正，原審於九十七年六月四日裁定命其
於裁定書送達後七日內補提上訴理由，該裁定於同年六月九日送
達，有送達證書在卷可稽，甲○○逾期仍未補正，原審因認其上
訴違背法律上之程式，依刑事訴訟法第三百六十七條前段、第三
百七十二條規定，不經言詞辯論，逕行判決駁回其提起之第二審
上訴，已詳敘憑以認定之理由，核無不合。又中華民國九十六年
罪犯減刑條例第二條規定，犯罪在九十六年四月二十四日以前者
，始有該條例減刑之適用，本件甲○○所犯各罪之時間，均延續
至九十六年四月二十五日以後，甲○○上訴意旨主張可適用該條
例減刑，尚有誤會。又原判決理由欄二罪名部分誤載為「毒品危
害防制條例案件」，仍得由原審法院裁定更正，顯然於判決無影
響，亦不得執為上訴第三審之理由。甲○○上訴意旨所指，對於
原判決以其上訴為不合法而予駁回，究竟如何違背法令，則未依
據卷內訴訟資料具體指摘，空泛爭執，不符第三審上訴之法定要
件。其上訴為違背法律上之程式，應予駁回。
二、上訴人丙○○部分：
按刑事訴訟法第三百七十七條規定，上訴於第三審法院，非以判
決違背法令為理由，不得為之。是提起第三審上訴，應以原判決
違背法令為理由，係屬法定要件。如果上訴理由書狀並未依據卷
內訴訟資料，具體指摘原判決不適用何種法則或如何適用不當，
或所指摘原判決違法情事，顯與法律規定得為第三審上訴理由之
違法情形，不相適合時，均應認其上訴為違背法律上之程式，予
以駁回。本件上訴人丙○○上訴意旨略以：丙○○係經由朋友介
紹而認識共同被告甲○○，並不知甲○○係經營應召站之人，與
其僅見過數次面，並無交情或熟識，且與應召站集團其他人員均
未謀面，不知其等之犯罪計劃，亦非集團之成員，無犯意聯絡、
行為分擔，故無所謂共同意圖營利可言。再者，甲○○從未有丙
○○有何參與其犯罪集團之陳述，更未敘及雙方就其犯罪集團有
何犯意聯絡及行為之分擔，不得僅以丙○○曾收受甲○○給予之
人頭老公費用，遽認與甲○○有共同意圖營利之犯意。原審應依
職權傳喚甲○○或其他相關之人到庭，以釐清丙○○與該犯罪集
團關係，或與甲○○間有無犯意聯絡。惟原審卻未予調查，有應
調查證據而未予調查之違誤云云。惟查原判決依憑丙○○於審理
時之自白，證人孫媛媛之證言，結婚公證書及海基會證明書、結
婚登記申請書、大陸地區人民入出台灣地區申請書、委託書、大
陸地區人民進入台灣地區保證書、大陸居民往來台灣通行證、入
境登記表、臨檢紀錄表、搜索扣押筆錄及扣押物品目錄表等證據
，資以認定丙○○有原判決事實欄所記載之犯罪事實，因而維持
第一審論處丙○○共同意圖營利，違反不得使大陸地區人民非法
進入台灣地區之規定罪刑（處有期徒刑一年十月）之判決，駁回
丙○○在第二審之上訴，已詳述其依憑之證據及認定之理由。原
判決所為論述，核與卷證資料相符，從形式上觀察，並無違背法
令之情形。按採證認事、證據之取捨及證據證明力之判斷，俱屬
事實審法院之職權，苟無違背證據法則，自不能指為違法。又原
判決係依憑丙○○於第一審及原審之自白，證人孫媛媛於警詢及
偵查之證述，以及孫媛媛之各別結婚公證書及海基會證明書、結
婚登記申請書、大陸地區人民入出台灣地區申請書、委託書、大
陸地區人民進入台灣地區保證書、大陸居民往來台灣通行證、入
境登記表等證據，資以認定丙○○本件犯行。丙○○已坦承與甲
○○基於共同犯意之聯絡，以假結婚方式使大陸女子孫媛媛非法
進入台灣地區，並按月向甲○○領取人頭老公費用新台幣三萬元
，核與甲○○於第一審審理時所供相符，顯見丙○○主觀上具有
營利之意圖，並與甲○○間有共同犯意之聯絡。原判決已說明其
就案內所有證據，本於調查所得心證，分別定其取捨，而憑以認
定丙○○犯罪之依據及理由，其自由判斷之職權行使，核與論理
法則無違，此係事實審法院採證認事之職權行使，難謂有應於審
判期日調查之證據而未予調查之情形。又丙○○於原審審理時就
甲○○、孫媛媛之供述，表示沒有意見（見原審卷第八六、八七
頁），亦未聲請傳喚甲○○作證，其上訴本院始主張原審應傳喚
甲○○或其他相關之人云云，顯非依據卷內資料執為指摘，不得
據為第三審上訴之合法理由，其上訴違背法律上程式，應予駁回
。又原判決關於丙○○一行為想像競合犯使公務員登載不實罪（
刑法第二百十四條）部分，查屬刑事訴訟法第三百七十六條第一
款不得上訴第三審之案件，丙○○對此部分一併提起上訴，自非
法之所許，應併予駁回，合予指明。
三、乙○○上訴本院後，已於九十八年十一月三十日具狀撤回上
訴，由台灣高等法院檢察署移送執行，併予敘明。
據上論結，應依刑事訴訟法第三百九十五條前段，判決如主文。
中    華    民    國  九十九  年    六    月   十七   日
                      最高法院刑事第二庭
                          審判長法官  莊  登  照
                                法官  陳  世  淙
                                法官  徐  昌  錦
                                法官  許  錦  印
                                法官  蔡  名  曜
本件正本證明與原本無異
                                      書  記  官
中    華    民    國  九十九  年    六    月  二十一  日
                                                      K

司法院資訊處製作；財團法人民間司法改革基金會備份。
